臺灣高等法院刑事判決　　　　　　　　　　　　　九十三年度上訴字第一七二０號
　　上　訴　人
　　即　被　告　丙○○
右上訴人因違反電信法等案件，不服臺灣臺北地方法院九十三年度易字第二二二號，
中華民國九十三年五月二十四日第一審判決（起訴案號：臺灣臺北地方法院檢察署九
十二年度偵字第二０四六號），提起上訴，本院判決如左：
    主  文
原判決撤銷。
丙○○連續意圖為自己不法之利益，以無線方式盜用他人電信設備通信，處有期徒刑
貳月，如易科罰金，以參佰元折算壹日。
行動電話乙支（序號為000000000000000）沒收。
    事  實
一、丙○○（綽號「小黑」）於民國（下同）九十一年三月二十三日上午某時，明知
    丁○○（另案由臺灣臺北地方法院通緝中）持有之ＭＯＴＯＲＯＬＡ牌Ｖ二一八
    八型銀白色行動電話一支（手機序號為000000000000000號）及
    內含門號0000000000號之ＳＩＭ卡一張，係丁○○拾獲侵占之贓物（
    該行動電話及ＳＩＭ卡均為乙○○所有，於該日凌晨二時許，在臺北市○○區○○街二段五十四號六樓之撞球場內所遺失），而仍於臺北市某不詳處所向丁○○
    收受，並基於意圖為自己不法利益之概括犯意，自同日上午十一時二十九分四十
    七秒起至同日下午一時五十五分五十六秒（起訴書誤載為五十分五十五秒）止，
    將該張ＳＩＭ卡取下，置於自己所有之行動電話（手機序號為00000000
    0000000號）中，連續以此無線方式盜用乙○○所有之ＳＩＭ卡通信使用
    ，總計共撥打二十一通電話（通話時間、秒數及費用，均詳如附表所示），而獲
    得免繳電話費計新臺幣（下同）一千四百九十五．六元之不法利益。嗣經乙○○
    於同年月二十八日下午，向內政部警政署電信警察隊第一中隊報案後，經警調取
    中華電信股份有限公司（下稱中華電信公司）及臺灣大哥大股份有限公司（下稱
    臺灣大哥大公司）等相關通聯紀錄後，而循線查獲上情。
二、案經乙○○訴由臺北市政府警察局萬華分局移送臺灣臺北地方法院檢察署檢察官
    偵查起訴。
    理  由
一、訊據被告丙○○對於曾向丁○○借用收受前開行動電話，及知悉該支行動電話係
    丁○○拾獲者等情，均坦承不諱，惟矢口否認有使用前開ＳＩＭ卡通信之犯行，
    辯稱其係將其使用之行動電話借予丁○○使用等語。惟查：(1)被告對於曾向丁○○借用收受前開行動電話，及知悉該支行動電話係丁○○拾獲者等情，業於偵、
    審中坦承不諱，核與同案被告丁○○於警訊中供述之情節相符，又前開行動電話
    及ＳＩＭ卡確係乙○○於前揭時地所遺失者，亦據被害人乙○○於警訊及偵查中
    指述綦詳，此部分事證明確。(2)次查被告所使用序號為00000000000
    0000號之行動電話，確於如附表所示之時段使用乙○○遺失之前開ＳＩＭ卡
    通信，亦有行動電話通話明細清單在卷可稽，又該支行動電話原先即係搭配被告
    申請之0000000000號門號使用等情，亦據被告坦承不諱，並經證人甲○○於警訊及本院審理時證述屬實。至於被告雖否認使用該ＳＩＭ卡通信，辯稱
    係丁○○借用其行動電話所為云云，然查被告既向丁○○借用拾獲之他人行動電
    話，其目的當然即在利用該行動電話之ＳＩＭ卡通信使用，否則被告本身已申請
    有行動電話，又何需向丁○○借用行動電話？又丁○○拾獲前開手機並予以侵占
    後，即於同日清晨四時五十五分五十二秒起至同日上午十一時十七分一秒止，連
    續使用乙○○所有之門號0000000000號及行動電話手機（機身序號為
    000000000000000號）或以該門號ＳＩＭ卡插入渠所有之行動電
　　話（手機序號000000000000000號）撥打通話，有行動電話通話
  　明細清單在卷可稽，則丁○○已經直接使用乙○○之行動電話通信、及將乙○○
    之ＳＩＭ卡放入其本身所有之行動電話通信，又何必再使用被告之行動電話通信
    ？被告所辯顯無可採。(3)綜上所述，本件事證明確，被告之犯行洵堪認定。
二、核被告所為，係犯刑法第三百四十九條第一項之罪及電信法第五十六條第一項之
    罪。公訴人雖認被告盜用被害人之ＳＩＭ卡通信部分，係涉犯刑法第三百三十九
    條第二項之詐欺得利罪，惟按被告既將被害人遺失之ＳＩＭ卡置入自己手機內通
    信使用，自已構成電信法第五十六條第一項之罪，而電信法第五十六條第一項之
    罪，乃刑法詐欺得利罪之特別法，依特別法優於普通法之原則，自毋庸再論以刑
    法詐欺得利罪，是公訴人所引起訴法條尚有未合，然其起訴被告盜用被害人電信
    Ｍ卡通信之犯行，時間緊接，手段相同，又均係觸犯犯罪構成要件相同之罪名，
    顯係基於概括犯意反覆為之，為連續犯，以一罪論，惟本院審酌被告所獲不法利
    益尚非鉅額，故不予加重其刑。被告所犯上開二罪間，有方法行為與目的行為之
    牽連關係，為牽連犯，應從一重依連續盜用他人電信設備通信罪處斷。
三、原判決對被告予以論科，固非無見。然查被告於原審中原先均否認盜用ＳＩＭ卡
    通信之犯行，迨原審法院於九十三年五月十日行準備程序時，檢察官表示如被告
    認罪即求處拘役二十日，如否認犯罪則求處有期徒刑四月，原審法院受命法官對
    被告詢以是否願意認罪，接受檢察官要求科刑範圍，改依簡式審判程序審理，被
    告始表示願意認罪，並於嗣後之審判程序中承認檢察官起訴之犯罪事實，有準備
    程序筆錄及審判筆錄可稽；然被告所犯電信法第五十六條第一項之罪之法定刑為
    「五年以下有期徒刑，得併科新臺幣一百五十萬元以下罰金。」，並無得處拘役
    之規定，故檢察官表示求處拘役二十日顯然違反該罪之法定刑，被告基此錯誤認
    知下所為之自白，顯然具有重大瑕疵，自不得資為犯罪證據，而原審法院仍將被
    告前開自白作為犯罪證據，亦非適法。被告提起上訴，否認犯罪，雖無理由，然
    原判決既有可議，自屬無法維持，應由本院將原判決撤銷，另為適法之諭知。爰
    審酌被告因一時失慮，貪圖利益，收受被害人遺失之ＳＩＭ卡後持以盜打，獲得
    不法通信利益達一千四百九十五．六元，尚屬輕微，及犯罪後尚能承認部分犯行
    ，及被告之生活狀況、智識程度等一切情狀，量處如主文第二項所示之刑，並諭
    知易科罰金之折算標準。末查被告所有手機序號為0000000000000
    00號之行動電話一支，雖未扣案，然此係屬被告盜用他人電信設備通信所使用
    之電信器材，應依電信法第六十條之規定，宣告沒收。
四、被告另聲請傳喚證人丁○○，經本院傳喚、拘提未獲，且丁○○業經原審法院通
    緝中，尚未緝獲，顯已逃逸，實際無法使其到庭作證。另本院認依前開證據資料
    已足以證明被告之犯行，亦無待其到庭作證之必要，併此記明。
據上論斷，應依刑事訴訟法第三百六十九條第一項前段、第三百六十四條、第二百九
十九條第一項前段、第三百條，電信法第五十六條第一項、第六十條、刑法第三百四
十九條第一項、第十一條、第五十六條、第五十五條、第四十一條第一項前段、罰金
罰鍰提高標準條例第一條前段、第二條，判決如主文。
本案經檢察官劉家芳到庭執行職務。
中　　　華　　　民　　　國　　九十三　　年　　　十　　　月　　 十九 　　日
                              臺灣高等法院刑事第二十三庭
                                  審判長法  官 黃  瑞  華
                                        法  官 王  淑  滿
                                        法  官 宋      祺
右正本證明與原本無異。
如不服本判決，應於收受送達後十日內向本院提出上訴書狀，其未敘述上訴之理由者
並得於提起上訴後十日內向本院補提理由書（均須按他造當事人之人數附繕本）。
                                        書記官 葉  瑩  庭
中　　　華　　　民　　　國　　九十三　　年　　　十　　　月　　二十二　　日
附錄：本案論罪科刑法條全文
電信法第五十六條第一項
意圖為自己或第三人不法之利益，以有線、無線或其他電磁方式，盜接或盜用他人電
信設備通信者，處五年以下有期徒刑，得併科新台幣一百五十萬元以下罰金。
中華民國刑法第三百四十九條第一項
收受贓物者，處三年以下有期徒刑、拘役或五百元以下罰金。
附表：
┌────┬─────┬─────┬──────────┐
│始話時間│ 話畢時間 │秒數      │ 通話費用           │
├────┼─────┼─────┼──────────┤
│11:29:47│ 11:39:22 │576秒     │ 500元              │
├────┼─────┼─────┼──────────┤
│11:39:34│ 11:40:28 │55秒      │ 50元               │
├────┼─────┼─────┼──────────┤
│11:40:43│ 11:41:29 │45秒      │ 50元               │
├────┼─────┼─────┼──────────┤
│11:43:12│ 11:44:39 │87秒      │ 13.92元            │
├────┼─────┼─────┼──────────┤
│11:45:10│ 11:45:35 │25秒      │ 4元                │
├────┼─────┼─────┼──────────┤
│11:45:54│ 11:49:10 │196秒     │ 31.36元            │
├────┼─────┼─────┼──────────┤
│11:51:04│ 11:55:13 │249秒     │ 39.84元            │
├────┼─────┼─────┼──────────┤
│12:08:19│ 12:19:01 │642秒     │ 102.72元           │
├────┼─────┼─────┼──────────┤
│12:25:39│ 12:30:39 │300秒     │ 48元               │
├────┼─────┼─────┼──────────┤
│12:32:18│ 12:40:55 │517秒     │ 82.72元            │
├────┼─────┼─────┼──────────┤
│12:42:28│ 12:42:33 │5秒       │ 0.8元              │
├────┼─────┼─────┼──────────┤
│12:43:04│ 12:47:47 │283秒     │ 45.28元            │
├────┼─────┼─────┼──────────┤
│12:47:57│ 12:57:54 │597秒     │ 95.52元            │
├────┼─────┼─────┼──────────┤
│13:08:04│ 13:09:42 │98秒      │ 15.68元            │
├────┼─────┼─────┼──────────┤
│13:12:51│ 13:18:44 │353秒     │ 73.16元            │
├────┼─────┼─────┼──────────┤
│13:20:45│ 13:20:58 │13秒      │ 3.72元             │
├────┼─────┼─────┼──────────┤
│13:21:47│ 13:22:37 │50秒      │ 11.16元            │
├────┼─────┼─────┼──────────┤
│13:23:23│ 13:23:30 │7秒       │ 1.12元             │
├────┼─────┼─────┼──────────┤
│13:25:58│ 13:45:28 │1170秒    │ 241.8元            │
├────┼─────┼─────┼──────────┤
│13:46:45│ 13:50:34 │229秒     │ 36.64元            │
├────┼─────┼─────┼──────────┤
│13:50:55│ 13:55:56 │301秒     │ 48.16元            │
├────┼─────┼─────┼──────────┤
│        │          │合計5798秒│ 合計1495.6元       │
└────┴─────┴─────┴──────────┘
